【裁判字號】    92,判,1414
【裁判日期】    921023
【裁判案由】    綜合所得稅
【裁判全文】
最  高  行  政  法  院  判  決                  九十二年度判字第一四一四號
    再 審原 告  乙○○
    再 審被 告  財政部臺北市國稅局
    代  表  人  甲○○
右當事人間因綜合所得稅事件，再審原告對於中華民國九十年七月十八日本院九十年
度判字第一二四二號判決，提起再審之訴。本院判決如左：
    主  文
再審之訴駁回。
再審訴訟費用由再審原告負擔。
    理  由
一、按行政訴訟法第二百七十三條第一項第一款所謂適用法規顯有錯誤者，係指原判
    決所適用之法規與該案應適用之現行法規相違背，或與解釋判例有所牴觸者而言
    ，至於事實之認定或法律上見解之歧異，再審原告對之縱有爭執，要難謂為適用
    法規顯有錯誤，而據為再審之理由。同條項第十三款所謂發見未經斟酌之證物或
    得使用該證物者，係指該項證物在前訴訟程序中即已存在而當事人不知其存在，
    或雖知其存在而因故不能使用，現始發現或得使用者而言，並以如經斟酌可受較
    有利益之裁判者為限。同條項第十四款所謂原判決就足以影響於判決之重要證物
    漏未斟酌者，係指在前程序已經提出之證物，原判決未為調查，或未就其調查之
    結果予以判斷，且該證據確足以影響原判決之結果者而言，若原判決業於理由中
    說明其為不必要之證據，或不能為再審原告之利益採用者，則屬已加以斟酌。
二、本件再審原告係新東華文理補習班（以下簡稱新東華補習班）之負責人，未依法
    辦理八十三年度綜合所得稅結算申報，再審被告以再審原告八十三年度取自該補
    習班之其他所得新臺幣（下同）九、○六○、七○四元，除發單補徵所得稅額二
    、九六二、五八一元，並依行為時所得稅法第一百十條第二項規定處以罰鍰二、
    九六二、五○○元。再審原告不服，就其他所得及罰鍰部分，申經再審被告復查
    結果，准予核減其他所得二、五八○、○○○元、追認免稅額一八九、○○○元
    及核減罰鍰一、一○七、六○○元。再審原告仍未甘服，循序提起行政訴訟，亦
    經本院以九十年度判字第一二四二號判決（下稱原判決）駁回。再審原告以原判
    決有行政訴訟法第二百七十三條第一項第一款、第十三款、第十四款之再審事由
    ，提起再審之訴。其再審起訴意旨及補充理由略謂：一、查民國（下同）八十三
    年間，公教人員之會計年度係以七月而非以一月為起算點，且因學校有寒、暑假
    ，故學校之學年度，應係以九月開學為第一學年度，而補習教育為配合學校學年
    度，其所得年度亦係以七月起至隔年六月止計算當年度之所得。詎原確定判決竟
    悖於補習教育所得年度計算之經驗法則與論理法則，徒以再審原告供核審查之收
    據其填發日均為八十三年即逕認八十三年所得，自有違誤。況再審原告係於八十
    三年七月始正式對外招生產生所得，系爭收據編號0000-0000、0000-0000及收據
    號碼833、504、544、663、680、666、699、3028、686、3020、3009、3027、31
    73、3203等收據，實係東華補習班所開具，再審被告將訴外人林文宗「東華補習
    班」與再審原告「新東華補習班」混為一談，致納稅主體不明，顯已悖「租稅主
    義」，致有行政訴訟法第二百七十三條第一項第一款適用法規顯有錯誤之再審事
    由。二、系爭編號0000-0000、0000-0000之收據及收據號碼833、504、544、663
    、680、666、699、3028、686、3020、3009、3027、3173、3203等收據，載明「
    臺北市私立東華補習班繳費收據」、「立案文號：北市教四字第一一五五三號」
    、「立案證書號碼：北市補習班字第六七一號」，完全不同於再審原告，茲提出
    再審原告之立案證書以玆證明。次查，林文宗「東華補習班」於八十三年四月間
    猶聘任楊志元、王煥昇及石傳彬等人擔任教學工作，適足證明八十三年一至七月
    之收費確歸屬林文宗「東華補習班」所得，此有楊志元、王煥昇及石傳彬之勞保
    資料可稽。原判決要難謂無行政訴訟法第二百七十三條第一項第十三款之再審事
    由。三、次查收據號碼0000- 0000、0000- 00000本及收據號碼833、504、544
    、663、680、666、699、3028、686、3020、3009、3027、3173、3203等收據，
    再審原告於受調查時即已提出，有審查報告可稽，原確定判決置審查報告不論，
    致重要證據漏未斟酌，足以影響判決結果。另收據號碼351-400、000-0000本收
    據，其中351-392僅有學生三十七名，所收學費計七九四、二○○元；另451-500
    僅學生四十六名，所收學費計一、九二○、○○○元，再加收據號碼188等六名
    學生六張收據五二○、○○○元，以上收據合計僅三、二三四、二○○元，而非
    原確定判決所稱四、八○○、○○○元及三、八○○、○○○元。準此，原確定
    判決漏未斟酌，致無法釐清再審原告之實際收入，並足以影響判決結果，而有行
    政訴訟法第二百七十三條第一項第十四款規定之再審事由。四、又再審原告於復
    查時即主張代收代付性質之餐點費七四六、七三五元部分，應予扣除，於原審並
    請求傳訊證人鄭靜儒即天仁盒餐行，及傳訊該餐費發票（收據）之所有簽發者到
    庭澄清是否為其所開具？是否係因再審原告有該等消費而開具？以釐清該等費用
    是否為代收款應予扣除。詎原確定判決竟將此足以影響判決結果之重要證據漏未
    斟酌，要難謂無行政訴訟法第二百七十三條第一項第十四款規定之再審事由。綜
    上，請廢棄原判決，並撤銷一再訴願決定及原處分等語。
三、查本件再審原告為新東華補習班負責人，經人檢舉該補習班所收取之國四班（即
    重考班）費用為每人十萬至十萬八千元不等，且須於十二月底前繳清，始得優待
    為十萬元，再審被告以再審原告於調查時，所提示該補習班當年度損益表及帳簿
    憑證經查核結果，學生繳費收據號碼不連續，乃依檢舉人提示之收據加計除假日
    班外，重考班確有收費十萬元之實，核計收入為一二、一四六、一四○元（重考
    班10 0,000元×48人＋日間重考班100,000元×38人＋夜間重考班100,000元×30
    人＋日間假日班243,200元＋假日班302,940元），並按帳簿憑證核定減除當期費
    用三、○八五、四三六元，核定其他所得九、○六○、七○四元。再審原告不服
    ，申請復查，再審被告審理結果，以（一）、重考班部分：據以核課之收據係再
    審原告於原查階段時提示供核，且經調閱東華補習班八十三年度訪查報告表，並
    無系爭新東華補習班之招生收入：又再審原告於自填調查表亦列有重考班收入，
    於復查階段否認所填資料及提供之證據，顯非可採。（二）、日間重考班部分：
    依前揭查核辦法第三條規定，該補習班既於本年度收費，即應認列本年度收入。
    （三）、夜間重考班部分：再審原告自填調查表，既分為不同之班別，於復查階
    段又稱同一班別，前後矛盾，顯不可採，惟再審原告既自填調查表有四二○、○
    ○○元收入，重新按四二○、○○○元核定，與原核定三、○○○、○○○元之
    差額二、五八○、○○○元，予以核減。（四）日間假日班部分：原核定之日間
    假日班係按再審原告自行填報之收入估計可能退費、優待金額等核算為三○二、
    九四○元（12,000元×30人×0.85×0.99=302,940元）；另該補習班開有國一、
    國二、國三各班假日班，原查填列於假日班，按查得之收據核定為二四三、二○
    ○元，再審原告訴稱重複核定，顯有誤解。（五）餐費應屬代收代付性質，由學
    生自行決定是否由補習班代訂，再審原告主張學費中含有餐費，未提示具體證據
    以實其說。又再審原告未辦理八十三年度綜合所得稅結算申報，經再審被告核定
    其當年度有新東華文理補習班所得，按變更後應補稅額處一倍罰鍰為一、八五四
    、九○○元，與原罰鍰二、九六二、五○○元之差額為一、一○七、六○○元，
    乃准予核減其他所得二、五八○、○○○元及追認免稅額一八九、○○○元，並
    變更罰鍰為一、八五四、九○○元。再審原告不服，循序提起行政訴訟。經查本
    件係由檢舉人提出學生成績單與繳費收據，檢舉再審原告經營之新東華補習班，
    每人收費十萬元或十萬八千元不等，逃漏八十三年度綜合所得稅。再審被告依再
    審原告自填之調查報告表所示，新東華補習班自八十三年元月份開始招生上課，
    重考班為四十人，每人學雜費為三七、○○○元；日間重考班三十人，每人二七
    、○○○元；夜間重考班三十人，每人一四、○○○元；日間假日班三十人，每
    人一二、○○○元。而再審原告提出之收據號碼分別為351-400、451-500、0000
    -0000、0000-0000，零星之收據號碼則有181、544、699、833、3009、3179、32
    03等，顯示該班未將八十三年度所有收據提示，其收據有不完整及不連續之情形
    ，可推知收據收入仍較實際收入短少。再審被告依據其提出不連續之收據，查得
    學生李敬瑄、周金璋、林明霞、馬維駿．．．．等多人收費均達一○○、○○○
    元以上，與檢舉人所稱之收費相符，認檢舉內容可採，並以再審原告自填調查報
    告表，八十三年一月至同年七月：重考班一班，人數四十人，惟收據人數為四十
    八人，學費每人十萬元，乃依收據人數計算，共四百八十萬元；八十三年九月至
    八十四年一月日間重考班，再審原告自填人數三十人，惟收據三十八人，學費每
    人十萬元，依收據人數計算，共三百八十萬元；再審原告拒不提供連續之收據以
    供查核，再審被告僅依最低收費標準每人一○○、○○○元，核計該補習班「重
    考班」及「日間重考班」當年度收入四、八○○、○○○元及三、八○○、○○
    ○元，對再審原告並無不利。另「夜間重考班」部分按再審原告自填調查表所列
    四二○、○○○元〔14,000×30=420,000〕核定，自無不合。又日間假日班係按
    再審原告自行填報之收入，估計可能退費、優待金額等核算為三○二、九四○元
    （12,000元×30人×0.85×0.99=302,940元）；另該補習班開有國一、國二、國
    三各班假日班，依收據部分有學生二十五人，收費金額為一千元至二萬元不等，
    難以確認收據所載之人數、金額，係涵蓋於自填之調查表中，再審被告另行填列
    於假日班，按查得之收據核定為二四三、二○○元，並無違誤。再審原告爭執系
    爭收據其中編號0000-0000、0000-0000及收據號碼833、 504、544、663、680、
    666、699、3028、686、3020、3009、3027、3173、 3203等收據，為東華補習班
    所開具，為東華補習班之所得，查上開收據抬頭雖為東華補習班，惟系爭收據係
    再審原告所提供，再審被告係依據再審原告提示之收據核定系爭收入，且新東華
    補習班既於八十二年八月三十日核准設立，八十三年一月開始招生，有再審原告
    自填調查表可稽，系爭收據並經再審原告於班主任位置蓋章，收款日期亦為八十
    三年度，依收付實現原則，再審被告核課為八十三年度收入，並無違誤，且再審
    被告另就東華補習班八十三年度所得調查結果，東華補習班並未在新東華補習班
    所在地經營業務，再審原告之主張，核無足採。原判決依行為時所得稅法第十三
    條、第十四條第一項第九類、第一百十條第二項、執行業務所得查核辦法第二條
    第二項、第三條、第六條第三項及第十四條規定，維持再審被告之原處分及一再
    訴願決定，殊無所適用之法規與應適用之現行法規相違背，或與解釋判例有所牴
    觸情形，難認有行政訴訟法第二百七十三條第一項第一款之再審事由。至再審原
    告提出新東華補習班立案證書，證明「新東華補習班」與「東華補習班」為不同
    之主體，惟查系爭收據實係再審原告為班主任之「新東華補習班」之招生所得，
    業如前述，原判決並未將「新東華補習班」與「新東華補習班」混為一體，上開
    證物縱經斟酌，亦不能為再審原告有利之判決。再審原告另提出楊志元、王煥昇
    及石傳彬等人之勞保資料，惟再審原告並未說明上開證物如何證明系爭八十三年
    一月至七月之收費應歸「東華補習班」所得，該等證物縱經斟酌，亦不能為再審
    原告有利之證明，難認原判決有行政訴訟法第二百七十三條第一項第十三款之再
    審事由。又收據號碼0000- 0000、0000- 00000本及收據號碼833、 504、544、
    663、680、666、699、3028、686、3020、3009、3027、3173、 3203等收據，再
    審原告於受調查時即已提出，固有審查報告可稽，原判決認係再審原告於提起行
    政訴訟後始提出，固然有誤，惟依前開說明，並不影響原判決之結果。另原判決
    認定再審原告重考班及日間重考班所得分別為四、八○○、○○○元及三、八○
    ○、○○○元，業已詳敘其認定之理由，再審原告爭執其重考班及日間重考班合
    計所得僅三、二三四、二○○元，係對於原判決依職權所認定之事實為爭執，其
    指摘原判決漏未斟酌其所提出之收據云云，洵無足採。另原判決以再審原告主張
    餐點費七四六、七三五元部分，為代收代付性質，惟於所提出供再審被告審核之
    帳冊資料，並未一一列帳，再審原告主張扣除，於法不合，並敘明本件事實已臻
    明確，再審原告聲請函調東華補習班收據、訊問證人林文宗、鄭靜儒等人，及行
    言詞辯論，均無必要等語，係法院取捨證據、認定事實之職權行使，難認有行政
    訴訟法第二百七十三條第一項第十四款之再審事由。本件再審之訴為無理由，應
    予駁回。
據上論結，本件再審之訴為無理由，爰依行政訴訟法第二百七十八條第二項、第九十
八條第三項前段，判決如主文。
中    華    民    國    九十二      年      十        月    二十三      日
                    最 高 行 政 法 院  第 五 庭
                                審 判 長 法  官      徐  樹  海
                                         法  官      廖  宏  明
                                         法  官      鄭  淑  貞
                                         法  官      林  家  惠
                                         法  官      林  茂  權
右  正  本  證  明  與  原  本  無  異
                                         法院書記官  阮  桂  芬
中    華    民    國    九十二      年      十        月    二十三      日


司法院資訊處製作；財團法人民間司法改革基金會備份。
